【裁判字號】    92,交聲,764
【裁判日期】    920630
【裁判案由】    違反道路交通管理處罰條例聲明異議
【裁判全文】
臺灣臺北地方法院交通事件裁定                    九十二年度交聲字第七六四號
    異議人即
    受 處分 人  甲○○
右列異議人即受處分人因違反道路交通管理處罰條例案件，對於台北市交通事件裁決
所中華民國九十二年五月十九日所為之處分 (原處分案號：北市裁三字第裁二二－Ａ
ＢＸ七三五０一六號），聲明異議，本院裁定如左：
    主      文
異議駁回。
    理      由
一、按交通違規事件裁罰案件，性質上屬於交通行政主管機關本於職權就公法上具體
    事件所為之決定而對外直接發生法律效果之單方行政行為，參酌行政法院五十六
    年度判字第八一號判例意旨「本件原告行為時尚在舊所得稅法施行期間，實體上
    固應適用舊法，但被告官署稽徵程序係開始於現行所得稅法令公布施行以後，程
    序上即應適用新法」，本件道路交通管理處罰條例雖於民國九十一年七月三日公
    布修正，於同年九月一日施行，依行政「實體從舊，程序從新」原則，尚無比較
    新舊法之問題，核先敘明。次按汽車駕駛人，駕駛汽車肇事致人受傷或死亡，應
    即採取救護或其他必要措施，並向警察機關報告，不得駛離；違者吊扣其駕照三
    個月至六個月；逃逸者吊銷駕駛執照。又汽車駕駛人，曾依第六十二條第一項之
    規定吊銷駕駛執照者，終身不得考領駕駛執照，道路交通管理處罰條例第六十二
    條第一項、第六十七條第一項分別定有明文。
二、本件異議人即受處分人甲○○於於九十一年五月三十日七時許，駕駛車牌號碼Ｍ
    Ｌ─九七三二號自用小客車，沿台北市○○○路由南往北方向行駛，行經該路段
    與長安東路之交岔路口處時，本應注意行車右轉時，先顯示車輛前後之右邊方向
    燈光或由駕駛人表示左臂向上，手掌向右微曲之手勢，並且轉彎車應讓直行車先
    行，依當時天候晴，有日間自然光線，係市區○○道路○路面無缺陷，視距良好
    ，並無不能注意之情形，竟疏未注意前揭規定，貿然由中山北路右轉長安東路，
    適有吳孟範騎乘車牌號碼ＡＳＺ─一六六號重型機車其後附載乘客邱佩玲沿同路
    同向同車道亦行駛至該交岔路口，因閃避不及致所騎乘機車前車輪撞擊甲○○所
    駕駛車輛之右側車身，吳孟範、邱佩玲因而人車倒地，吳孟範受有左側下肢擦傷
    、左手肘擦傷，邱佩玲受有左手背挫傷、左膝擦傷等傷害。詎甲○○於肇事後未
    下車查看，對吳孟範、邱佩玲並未施以救護或報警處理，旋即基於逃逸犯意駕車
    駛離現場，嗣吳孟範、邱佩玲以記下甲○○所駕駛自用小客車之車牌號碼，報警
    處理後經台北市政府警察局中山分局以受處分人肇事致人受傷未向警察機關報案
    而逃逸，有違反道路交通管理處罰條例第六十二條第一項規定之違規行為掣單舉
    發。受處分人於舉發通知單所載應到案日期前提出申訴，經原處分機關函請舉發
    單位中山分局調查結果，仍認受處分人有前開違規行為，原處分機關即以受處分
    人違反道路交通管理處罰條例第六十二條第一項規定裁處吊銷受處分人駕駛執照
    之處分，並依同條例第六十七條第一項之規定終身不得考領駕駛執照。
三、本件異議人即受處分人其異議意旨略以：事發時伊行經肇事地點時固然有聽到撞
    擊聲，但從照後鏡看，並未發現任何東西倒地，所以就駕車離去，當時並不是逃
    逸而是駛離現場，伊並不知已肇事，如果知道會馬上報警處理云云。惟查：被害
    人吳孟範、邱佩玲於前開時、地騎乘機車，確因被告右轉前未先顯示車輛前後之
    右邊方向燈光或手勢，且未依轉彎車應讓直行車先行之規定，致其閃避不及，故
    所騎乘機車之前車輪撞擊被告所駕駛小客車之右側車身，被害人因而均人車倒地
    ，受有如前所載之傷害，且被害人分別於九十一年五月三十日在肇事現場及同年
    六月十日所為之警訊筆錄中指陳肇事車輛之車型、顏色各節，亦與受處分人所駕
    駛之自用小用車之車況相符，此有馬偕醫院診斷書證明書影本二紙及臺北市政府
    警察局中山分局製作記載本件事故發生情形之道路交通事故調查報告表、道路交
    通事故補充資料表、交通事故談話紀錄表、自首調查表及車禍現場採證照片影本
    數幀附卷可稽。次查：受處分人於警局詢問中，自承確於右揭時、地行經肇事地
    點時，曾聽到車子有發生異狀之聲音且於回家後下車察看車損情況，發現其所駕
    駛之車輛右側車身處均有擦撞痕跡等情，所以現場發覺保險桿有聲音時可能是撞
    到機車等語不諱。則堪認確係被告所駕駛之自用小客車肇事致被害人受傷等情無
    訛。末查：依卷附道路交通事故調查報告表所載，當時情形為天候晴，有日間自
    然光線，路面狀況無缺陷及障礙物且視距良好，發生車禍後吳孟範及邱佩玲二人
    所騎乘之機車人車倒地，機車前車頭撞痕，縱使當時被害人騎乘之機車係與被告
    駕駛自用小客車之右側車身部分發生擦撞，實難認被告對發生本件車禍渾然未覺
    ，況被告肇事後回家後，猶主動察看車損情況等情，本院綜觀上述跡證，被告於
    肇事後對此等明顯可見之動態，實無毫不知悉之理。被告辯稱事發當時其可能汽
    車音響過大及自照後鏡查看，未發現有異狀云云，實與常情有違，所辯不足採信
    。本件事證明確，受處分人之違規行為堪以認定。
四、綜上所述，受處分人確有駕駛汽車肇事致人受傷而逃逸之違規行為，從而原處分
    機關依前揭道路交通管理處罰條例第六十二條第一項之規定，吊銷受處分人之駕
    照，並依同條例第六十七條第一項規定終身不得考領駕駛執照，核無違誤，本件
    受處分人之異議為無理由，自應將其異議駁回。
據上論斷，應依道路交通案件處理辦法第十九條，裁定如主文。
中        華        民        國    九十二    年    六    月    三十    日
                                      臺灣臺北地方法院交通法庭
                                                        法  官  薛中興
右正本證明與原本無異。
如不服本裁定，應於裁定送達後五日內向本院提出抗告狀。
                                                        書記官  王黎輝
中        華        民        國    九十二    年    六    月    三十    日


司法院資訊處製作；財團法人民間司法改革基金會備份。
